臺灣臺南地方法院民事判決　　　　　　　　95年度訴字第19號
原　　　告　子○○
訴訟代理人　郁旭華律師
　　　　　　王燕玲律師
被　　　告　卯○○○
　　　　　　ｗ○○
　　　　　　ｖ○○
　　　　　　Ｙ○○
　　　　　　Ｍ○○
兼上列四人
共同法定代
理人　　　　戌○○　　住台南縣.
被　　　告　ｉ○○　　住台南縣.
　　　　　　Ｚ○○　　住台南縣.
　　　　　　ｆ○○　　住同上
　　　　　　午○○○　住台東縣.
　　　　　　Ａ○○　　住同上
　　　　　　黃○○　　住台東縣.
　　　　　　Ｅ○○　　住台東縣.
　　　　　　Ｂ○○　　住桃園縣.
　　　　　　Ｃ○　　　住台東縣.
　　　　　　　　　　　號
　　　　　　酉○○○　住台南縣.
　　　　　　甲○○　　住台南縣.
　　　　　　Ｏ○○　　住台南縣.
　　　　　　ｄ○○　　住同上
　　　　　　ｊ○○　　住同上
　　　　　　ｏ○○　　住同上
　　　　　　Ｆ○○　　住台南市.
　　　　　　Ｊ○○○　住台南縣.
　　　　　　ｑ○○　　住高雄市.
　　　　　　ｅ○○　　住台南市.
　　　　　　Ｘ○○　　住台南縣.
　　　　　　ｍ○○　　住同上
　　　　　　ｋ○○　　住台南市.
　　　　　　ａ○○　　住台南市.
　　　　　　Ｖ○○　　住台南縣.
　　　　　　Ｓ○○　　住台南縣.
　　　　　　Ｔ○○　　住台南縣.
　　　　　　Ｗ○○　　住台南縣.
　　　　　　玄○○　　住高雄市.
　　　　　　宙○○　　住同上
　　　　　　Ｕ○○　　住台南市.
上　一　人
訴訟代理人　未○○　　住台南市.
被　　　告　戊○○　　住台南市.
　　　　　　　　　　　號
　　　　　　庚○○　　住同上
　　　　　　癸○○　　住台南市.
　　　　　　己○○　　住台中縣.
　　　　　　ｒ○○　　住台南縣.
　　　　　　寅○○　　住台南市.
　　　　　　壬○○　　住台南縣.
　　　　　　辛○○　　住台南市.
　　　　　　　　　　　之12
　　　　　　ｕ○○　　住台南市.
　　　　　　ｈ○○　　住台南縣.
　　　　　　ｃ○○　　住台南市.
　　　　　　ｂ○○　　住台南縣.
　　　　　　申○○○　住台南市.
　　　　　　　　　　　號
　　　　　　Ｇ○○　　住台南市.
　　　　　　Ｄ○○　　住台南市.
　　　　　　Ｈ○　　　住花蓮縣.
　　　　　　ｇ○○　　住台北縣土城市○○街23巷17弄5號4樓
　　　　　　Ｐ○○　　住台南縣.
　　　　　　Ｑ○○　　住台南縣.
　　　　　　Ｒ○○　　住台北縣土城市○○街23巷17弄5號4樓
　　　　　　Ｉ○○○　住台南縣.
　　　　　　ｔ○○　　住同上
　　　　　　Ｋ○○　　住同上
　　　　　　Ｎ○○　　住同上
　　　　　　乙○○○　住台南縣.
　　　　　　ｎ○○　　住台南市.
　　　　　　地○○　　住台南市.
　　　　　　亥○○　　原住台南.
　　　　　　天○○　　原住台南.
　　　　　　宇○○○　原住宜蘭.
　　　　　　ｓ○○　　原住台南.
　　　　　　丑○○○　住屏東縣.
　　　　　　ｌ○　　　住台南縣.
　　　　　　丁○○　　住台南縣.
　　　　　　丙○○　　住同上
　　　　　　巳○○即辰○○○.
　　　　　　　　　　　住同上
　　　　　　ｚ○○即辰○○○.
　　　　　　　　　　　住同上
　　　　　　Ｌ○○　　住高雄縣.
　　　　　　ｐ○○　　住台南縣.
　　　　　　ｘ○○　　住台南市.
　　　　　　ｙ○○　　住高雄市.
　　　　　　　　　　　樓
　　　　　　甲甲○　　住台南縣.
上列當事人間請求分割共有物事件，經本院於民國96年7月10日
言詞辯論終結，判決如下：
    主  文
被告吳葉佳奼、ｗ○○、ｖ○○、Ｙ○○、Ｍ○○、戌○○、ｉ
○○、Ｚ○○、ｆ○○、午○○○、Ａ○○、黃○○、Ｅ○○、
Ｂ○○、Ｃ○、酉○○○、甲○○、Ｏ○○、ｄ○○、ｊ○○、
ｏ○○、Ｆ○○、Ｊ○○○、ｑ○○、ｅ○○、Ｘ○○、ｍ○○
、ｋ○○、ａ○○、Ｖ○○、Ｓ○○、Ｔ○○、Ｗ○○、玄○○
、宙○○、Ｕ○○、戊○○、庚○○、癸○○、己○○、ｒ○○
、寅○○、壬○○、辛○○、ｕ○○、ｈ○○、ｃ○○、ｂ○○
、ｙ○○、申○○○、Ｇ○○、Ｄ○○、Ｈ○、ｇ○○、Ｐ○○
、Ｑ○○、Ｒ○○、Ｉ○○○、ｔ○○、Ｋ○○、Ｎ○○、乙○○○、ｎ○○、甲甲○、地○○、亥○○、天○○、宇○○○、
ｓ○○、丑○○○、ｌ○、丁○○、丙○○、ｚ○○、巳○○、
Ｌ○○、ｐ○○應就被繼承人葉江龍（即葉江能）所有坐落台南
縣安定鄉○○○段一九四二地號、地目田、面積二二四八平方公
尺土地，應有部分一千分之三十三，辦理繼承登記。
兩造共有坐落台南縣安定鄉○○○段一九四二地號土地，分割為
如附圖所示：即編號Ａ部分面積一０八八平方公尺分歸被告ｘ○○取得；編號Ｂ部分面積一０八六平方公尺，分歸原告子○○取
得；編號Ｃ部分面積七四平方公尺分歸被告吳葉佳奼、ｗ○○、
ｖ○○、Ｙ○○、Ｍ○○、戌○○、ｉ○○、Ｚ○○、ｆ○○、
午○○○、Ａ○○、黃○○、Ｅ○○、Ｂ○○、Ｃ○、酉○○○
、甲○○、Ｏ○○、ｄ○○、ｊ○○、ｏ○○、Ｆ○○、Ｊ○○○、ｑ○○、ｅ○○、Ｘ○○、ｍ○○、ｋ○○、ａ○○、Ｖ○○、Ｓ○○、Ｔ○○、Ｗ○○、玄○○、宙○○、Ｕ○○、戊○○、庚○○、癸○○、己○○、ｒ○○、寅○○、壬○○、辛○○、ｕ○○、ｈ○○、ｃ○○、ｂ○○、ｙ○○、申○○○、Ｇ
○○、Ｄ○○、Ｈ○、ｇ○○、Ｐ○○、Ｑ○○、Ｒ○○、Ｉ○○○、ｔ○○、Ｋ○○、Ｎ○○、乙○○○、ｎ○○、甲甲○、
地○○、亥○○、天○○、宇○○○、ｓ○○、丑○○○、ｌ○
、丁○○、丙○○、ｚ○○、巳○○、Ｌ○○、ｐ○○維持公同
共有。
訴訟費用由被告ｘ○○負擔一千分之四百八十四，由被告吳葉佳
奼、ｗ○○、ｖ○○、Ｙ○○、Ｍ○○、戌○○、ｉ○○、Ｚ○○、ｆ○○、午○○○、Ａ○○、黃○○、Ｅ○○、Ｂ○○、Ｃ
○、酉○○○、甲○○、Ｏ○○、ｄ○○、ｊ○○、ｏ○○、Ｆ
○○、Ｊ○○○、ｑ○○、ｅ○○、Ｘ○○、ｍ○○、ｋ○○、
ａ○○、Ｖ○○、Ｓ○○、Ｔ○○、Ｗ○○、玄○○、宙○○、
Ｕ○○、戊○○、庚○○、癸○○、己○○、ｒ○○、寅○○、
壬○○、辛○○、ｕ○○、ｈ○○、ｃ○○、ｂ○○、ｙ○○、
申○○○、Ｇ○○、Ｄ○○、Ｈ○、ｇ○○、Ｐ○○、Ｑ○○、
Ｒ○○、Ｉ○○○、ｔ○○、Ｋ○○、Ｎ○○、乙○○○、ｎ○○、甲甲○、地○○、亥○○、天○○、宇○○○、ｓ○○、丑
○○○、ｌ○、丁○○、丙○○、ｚ○○、巳○○、Ｌ○○、ｐ
○○連帶負擔一千分之三十三，餘由原告負擔。
    事實及理由
甲、程序方面：
一、按當事人死亡者，訴訟程序在有繼承人、遺產管理人或其他
    依法令應續行訴訟之人承受訴訟以前當然停止；復按依民事
    訴訟法第168條至第172條及前條所定之承受訴訟人，於得為
    承受時，應即為承受之聲明。他造當事人，亦得聲明承受訴
    訟；聲明承受訴訟，應提出書狀於受訴法院，由法院送達於
    他造，民事訴訟法第168條、第175條第1、2項及第176條分
    別定有明文。查本件起訴請求就兩造共有之台南縣安定鄉○○○段1942地號土地而為分割，其中共有人葉江龍（即葉江
    能，於原告起訴前之民國37年12月20日即死亡，原告並已撤
    回對其起訴）之繼承人之一即辰○○○在訴訟程序進行中之
    95年6月2日死亡，而被告ｚ○○、巳○○為其共同繼承人，
    業據原告提出戶籍謄本、繼承系統表及土地登記謄本為證，
    原告聲明由ｚ○○、巳○○承受訴訟，核無不合，應予准許
    ，本院已將該承訴訟之書狀送達於被告，故本件訴訟要件並
    無欠缺，合先敘明。
二、本件被告卯○○○、戌○○、ｗ○○、ｖ○○、Ｙ○○、Ｍ
    ○○、ｉ○○、Ｚ○○、ｆ○○、午○○○、Ａ○○、黃○○、Ｅ○○、Ｂ○○、Ｃ○、酉○○○、甲○○、Ｏ○○、
    ｄ○○、ｊ○○、ｏ○○、Ｆ○○、Ｊ○○○、ｑ○○、ｅ
    ○○、Ｘ○○、ｍ○○、ｋ○○、ａ○○、玄○○、宙○○
    、戊○○、癸○○、己○○、ｒ○○、寅○○、壬○○、辛○○、ｕ○○、ｈ○○、ｃ○○、ｂ○○、Ｈ○、ｇ○○、
    Ｐ○○、Ｑ○○、Ｒ○○、Ｉ○○○、ｔ○○、Ｋ○○、Ｎ
    ○○、乙○○○、ｎ○○、地○○、亥○○、天○○、宇○○○、ｓ○○、丑○○○、ｌ○、丁○○、巳○○、丙○○
    、Ｌ○○、ｐ○○、ｙ○○、ｚ○○、甲甲○均未於言詞辯
    論期日到場，被告Ｖ○○、Ｓ○○、Ｔ○○、Ｗ○○、Ｕ○○、庚○○、申○○○、Ｇ○○、Ｄ○○、ｘ○○均未於最
    後言詞辯論期日到場，核無民事訴訟法第386條各款所列情
    形，爰依原告聲請，由其一造辯論而為判決。
乙、實體方面：
一、原告起訴主張：坐落台南縣安定鄉○○○段1942地號、地目
    田、面積2248平方公尺之土地（下稱系爭土地）為原告與被
    告ｘ○○及訴外人葉江龍（即葉江能，下同）所共有，其應
    有部分原告為1000分之483，被告ｘ○○為1000分之483，訴
    外人葉江龍為1000分之33，惟訴外人葉江龍已於37年12月20
    日死亡，其應有部分由被告吳葉佳奼、ｗ○○、ｖ○○、Ｙ
    ○○、Ｍ○○、戌○○、ｉ○○、Ｚ○○、ｆ○○、午○○○、Ａ○○、黃○○、Ｅ○○、Ｂ○○、Ｃ○、酉○○○、
    甲○○、Ｏ○○、ｄ○○、ｊ○○、ｏ○○、Ｆ○○、Ｊ○○○、ｑ○○、ｅ○○、Ｘ○○、ｍ○○、ｋ○○、ａ○○
    、Ｖ○○、Ｓ○○、Ｔ○○、Ｗ○○、玄○○、宙○○、Ｕ
    ○○、戊○○、庚○○、癸○○、己○○、ｒ○○、寅○○
    、壬○○、辛○○、ｕ○○、ｈ○○、ｃ○○、ｂ○○、ｙ
    ○○、申○○○、Ｇ○○、Ｄ○○、Ｈ○、ｇ○○、Ｐ○○
    、Ｑ○○、Ｒ○○、Ｉ○○○、ｔ○○、Ｋ○○、Ｎ○○、
    乙○○○、ｎ○○、甲甲○、地○○、亥○○、天○○、宇
    ○○○、ｓ○○、丑○○○、ｌ○、丁○○、丙○○、ｚ○○、巳○○、Ｌ○○、ｐ○○等77人共同繼承，然被告卯○○○等77人迄未就系爭土地應有部分辦理繼承登記，為分割
    之必要，爰提起本件訴訟，請求被告卯○○○等77人應就被
    繼承人葉江龍所有系爭土地應有部分1000分之33辦理繼承登
    記後，並就系爭土地訴請分割，爰依民法第824條第2項規定
    ，提起本件訴訟。並聲明：求為判決如主文所示。
二、本件被告卯○○○、戌○○、ｗ○○、ｖ○○、Ｙ○○、Ｍ
    ○○、ｉ○○、Ｚ○○、ｆ○○、午○○○、Ａ○○、黃○○、Ｅ○○、Ｂ○○、Ｃ○、酉○○○、甲○○、Ｏ○○、
    ｄ○○、ｊ○○、ｏ○○、Ｆ○○、Ｊ○○○、ｑ○○、ｅ
    ○○、Ｘ○○、ｍ○○、ｋ○○、ａ○○、玄○○、宙○○
    、戊○○、癸○○、己○○、ｒ○○、寅○○、壬○○、辛○○、ｕ○○、ｈ○○、ｃ○○、ｂ○○、Ｈ○、ｇ○○、
    Ｐ○○、Ｑ○○、Ｒ○○、Ｉ○○○、ｔ○○、Ｋ○○、Ｎ
    ○○、乙○○○、ｎ○○、地○○、亥○○、天○○、宇○○○、ｓ○○、丑○○○、ｌ○、丁○○、巳○○、丙○○
    、Ｌ○○、ｐ○○、ｙ○○、ｚ○○、甲甲○均未於言詞辯
    論期日到場，亦未提出書狀作何聲明或陳述。被告Ｖ○○未
    於最後言詞辯論期日到場，惟據其以前到場所為之陳述略以
    ：伊不知道有這塊土地，伊想放棄本件，伊沒有分割分案等
    語。被告Ｓ○○未於最後言詞辯論期日到場，惟據其以前到
    場所為之陳述略以：伊不知道有這塊土地，伊也沒有分割方
    案等語。被告Ｔ○○、Ｗ○○、Ｕ○○、庚○○、申○○○
    、Ｇ○○、Ｄ○○未於最後言詞辯論期日到場，惟據其以前
    到場所為之陳述略以：對本件起訴無意見等語。被告ｘ○○
    未於最後言詞辯論期日到場，惟據其以前到場所為之陳述略
    以：伊同意原告的分割方案等語。
三、按因繼承取得不動產者，非經登記，不得處分其物權，民法
    第759條定有明文；而共有之不動產之共有人中1人死亡，他
    共有人請求分割共有物時，為求訴訟經濟起見，可許原告就
    請求繼承登記及分割共有物之訴合併提起，即以一訴請求該
    死亡之共有人之繼承人辦理繼承登記並請求該繼承人於辦理
    繼承登記後，與原告及其餘共有人分割共有之不動產（參照
    最高法院70年第2次民事庭總會決議）。本件原告主張系爭
    土地為原告與被告ｘ○○及訴外人葉江龍所共有，其應有部
    分原告為1000分之483，被告ｘ○○為1000分之483，訴外人
    葉江龍為1000分之33，惟訴外人葉江龍已於37年12月20日死
    亡，其繼承人即被告吳葉佳奼、ｗ○○、ｖ○○、Ｙ○○、
    Ｍ○○、戌○○、ｉ○○、Ｚ○○、ｆ○○、午○○○、Ａ
    ○○、黃○○、Ｅ○○、Ｂ○○、Ｃ○、酉○○○、甲○○
    、Ｏ○○、ｄ○○、ｊ○○、ｏ○○、Ｆ○○、Ｊ○○○、
    ｑ○○、ｅ○○、Ｘ○○、ｍ○○、ｋ○○、ａ○○、Ｖ○○、Ｓ○○、Ｔ○○、Ｗ○○、玄○○、宙○○、Ｕ○○、
    戊○○、庚○○、癸○○、己○○、ｒ○○、寅○○、壬○○、辛○○、ｕ○○、ｈ○○、ｃ○○、ｂ○○、ｙ○○、
    申○○○、Ｇ○○、Ｄ○○、Ｈ○、ｇ○○、Ｐ○○、Ｑ○○、Ｒ○○、Ｉ○○○、ｔ○○、Ｋ○○、Ｎ○○、乙○○○、ｎ○○、甲甲○、地○○、亥○○、天○○、宇○○○
    、ｓ○○、丑○○○、ｌ○、丁○○、丙○○、ｚ○○、巳
    ○○、Ｌ○○、ｐ○○等77人，迄未就葉江龍系爭土地應有
    部分辦理繼承登記之事實，業據原告提出系爭土地登記謄本
    、地籍圖謄本、被繼承人之繼承系統表及戶籍謄本為證，自
    堪信為真實。依上開說明，原告訴請被告吳葉佳奼等77人應
    就被繼承人葉江龍所有系爭土地應有部分辦理繼承登記等語
    ，即屬有據，應予准許。
四、次按共有人得隨時請求分割共有物，但因物之使用目的不能
    分割或契約定有不分割之期限者，不在此限；共有物之分割
    ，依共有人協議之方法行之，分割之方法不能協議者，法院
    得因任何共有人之聲請，以原物分配於各共有人，民法第82
    3條第1項、第824條第1項第1款分別定有明文。經查，系爭
    土地依其使用目的並無不能分割之情形，兩造間又無不分割
    之約定，則原告訴請裁判分割，於法並無不合，應予准許。
五、次查，系爭土地現在均為空地，上面有雜草，其北方鄰地為
    水溝，南側鄰地為產業道路，東西兩側鄰地現亦為農地使用
    等情，業經本院會同兩造及台南縣新化地政事務所人員履勘
    系爭土地屬實，製有勘驗筆錄1份在卷可稽，本院審酌依原
    告之分割方案，分割後兩造所取得之土地均有道路可與外界
    聯繫，且到場之被告亦均無意見，又原告所提分割方案與兩
    造應有部分面積相當，復未違背雙方之預期，依此，本院經
    斟酌兩造應有部分之比例所占之面積、系爭土地目前之狀況
    、各共有人分得後利用分得土地之經濟效益及各共有人之意
    願，本院認依原告所主張如附圖之方案方割，應符合各共有
    人之全體利益，爰依該方案判決分割系爭土地如主文第2項
    所示。
六、本件係因共有物分割之事件涉訟，並判准予分割，如由敗訴
    之被告負擔訴訟費用，顯失公平，爰依民事訴訟法第80條之
    1規定，命勝訴之原告亦負擔（即按其應有部分比例）之訴
    訟費用，併此敘明。
七、據上論結，本件原告之訴為有理由，爰依民事訴訟法第385
    條第1項前段、第80條之1、第85條第2項，判決如主文。
中　　華　　民　　國　　96　　年　　10　　月　　4　　日
                  民事第一庭    法  官  黃瑪玲
以上正本係照原本作成。
如對本判決上訴，須於判決送達後20日內向本院提出上訴狀。
中　　華　　民　　國　　96　　年　　10　　月　　4　　日
                                書記官  陳著振
